【裁判字號】    98,審易,1433
【裁判日期】    980812
【裁判案由】    業務侵占
【裁判全文】
臺灣高雄地方法院刑事判決            98年度審易字第1433號
公  訴  人  臺灣高雄地方法院檢察署檢察官
被      告  甲○○○
上列被告因業務侵占案件，經檢察官提起公訴（98年度偵緝字第
900 號），被告於本院準備程序進行中，就被訴犯罪事實為有罪
之陳述，經本院告知簡式審判程序意旨，並聽取公訴人及被告之
意見後，裁定依簡式審判程序審理，判決如下：
    主  文
甲○○○犯業務侵占罪，處有期徒刑陸月，如易科罰金，以銀元
參佰元即新臺幣玖佰元折算壹日，減為有期徒刑參月，如易科罰
金，以銀元參佰元即新臺幣玖佰元折算壹日。緩刑貳年。
    事  實  及  理  由
一、本件犯罪事實及證據部分，除證據欄增列：被告甲○○○於
    本院審理時之自白外，餘均引用檢察官起訴書之記載（詳如
    附件）。
二、本件被告甲○○○所犯為死刑、無期徒刑或最輕本刑為3 年
    以上有期徒刑以外之罪，其於準備程序中就被訴事實為有罪
    之陳述，經法官告知簡式審判程序之旨，並聽取公訴人及被
    告之意見後，依刑事訴訟法第273 條之1 第1 項規定，裁定
    進行簡式審判程序，合先敘明。
三、新舊法比較：按刑法部分條文業於94年2 月2 日公布修正，
    95年7 月1 日施行，修正後即現行刑法第2 條第1 項規定：
    「行為後法律有變更者，適用行為時之法律，但行為後之法
    律有利於行為人者，適用最有利於行為人之法律。」上開規
    定係規範行為後法律變更所生新舊法律比較適用之準據法，
    本身尚無比較新舊法之問題，應一律適用裁判時即修正後刑
    法第2 條規定以決定適用之刑罰法律，合先敘明。而有關新
    舊法之比較，應就罪刑有關之共犯、連續犯、牽連犯加重等
    暨其他法定加減原因（如身分加減）與加減例等一切情形，
    綜其全部罪刑之結果而為比較（最高法院95年度第8 次刑事
    庭會議決議參照），茲比較如下：
(一)、刑法第336 條第2 項之業務侵占罪，法定刑為得併科3 千元
    以下罰金，依修正後刑法施行法增訂第1 條之1 ：「94 年1
    月7 日刑法修正施行後，刑法分則編所定罰金之貨幣單位為
    新臺幣，94年1 月7 日刑法修正時，刑法分則編未修正之條
    文定有罰金者，自94年1 月7 日刑法修正施行後，就其所定
    數額提高為30倍，但72年6 月26日至94年1 月7 日新增或修
    正之條文，就其所定數額提高為3 倍。」，及刑法第33 條
    第5 款修正為：「主刑之種類如下：五、罰金：新臺幣1千
    以上，以百元計算之」等規定觀之，依修正後之法律，刑法
    第336 條第2 項業務侵占罪所得併科之罰金刑最高為新臺幣
    9 萬元，最低為新臺幣1 千元，然依被告行為時之刑罰法律
    ，即廢止前罰金罰鍰提高標準條例第1 條前段規定之提高倍
    數10倍及修正前刑法第33條第5 款規定之罰金最低額1 元計
    算，則刑法第336 條第2 項業務侵占罪所得併科之罰金最高
    為銀元3 萬元，最低額為銀元10元，若換算為新臺幣，最高
    額為新臺幣9 萬元，最低額則僅為新臺幣30元。比較上述修
    正前、後之刑罰法律，應以修正前之刑法第33條第5 款之規
    定較有利於被告。
(二)、又本件被告犯罪時之刑法第41條第1 項前段規定：「犯最重
    本刑為5 年以下有期徒刑以下之刑之罪，而受6 個月以下有
    期徒刑或拘役之宣告，因身體、教育、職業、家庭之關係或
    其他正當事由，執行顯有困難者，得以1 元以上3 元以下折
    算一日，易科罰金。」又被告行為時之易科罰金折算標準，
    修正前罰金罰鍰提高標準條例第2 條前段（現已刪除）規定
    ，就其原定數額提高為100 倍折算1 日，則本件被告行為時
    之易科罰金折算標準，應以銀元300 元折算1 日，經折算為
    新臺幣後，應以新臺幣900 元折算為1 日。惟95年7 月1 日
    修正公布施行之刑法第41條第1 項前段則規定：「犯最重本
    刑為五年以下有期徒刑以下之刑之罪，而受六個月以下有期
    徒刑或拘役之宣告者，得以新臺幣一千元、二千元或三千元
    折算一日，易科罰金。」比較修正前後之易科罰金折算標準
    ，以95年7 月1 日修正公布施行前之規定，較有利於被告。
(三)、綜上，揆諸前揭最高法院決議及修正後刑法第2 條第1 項規
    定之「從舊從輕」原則，本件應適用被告行為時之法律予以
    論處。
四、核被告所為，係犯刑法第336 條第2 項之業務侵占罪。本院
    審酌被告不思忠實履行職務責任，反伺機侵占應繳還予新光
    人壽公司之款項，造成新光人壽公司及保戶梁蔡靜枝之財產
    損失，誠屬不該。惟念被告於本院審理中，已知全然坦承犯
    行，態度良好，素行佳，有臺灣高等法院被告前案紀錄表在
    卷，本次所侵占金額為25萬2000元之情節，及被告業與新光
    人壽公司達成和解並已實際賠償新光人壽公司17萬元之損害
    ，其餘部分，亦依約分期賠償中，此有新光人壽公司98年7
    月7 日刑事陳報狀在卷足憑，暨其犯罪動機、目的、手段、
    生活狀況等一切情狀，爰量處如主文所示之刑，並審酌被告
    家庭教育、經濟狀況等情，諭知易科罰金之折算標準。又被
    告係於中華民國九十六年罪犯減刑條例施行以後之97年6 月
    10日始經通緝，即無該減刑條例第5 條不得減刑規定之適用
    （最高法院96年度臺非字第332 號判決意旨參照），而本件
    被告之本案犯罪時間係在96年4 月24日以前，且合於中華民
    國九十六年罪犯減刑條例第2 條第1 項第3 款之規定，亦無
    該條例第3 條規定不予減刑之情形，是應減其宣告刑2 分之
    1 如主文所示。
五、末，被告前未曾因故意犯罪受有期徒刑以上刑之宣告，有臺
    灣高等法院被告前案紀錄表在卷可按，其因一時失慮，偶罹
    刑典，且於本院審理中，已知全然坦承犯行，並業與新光人
    壽公司達成和解，已經賠償部分金額，並依約分期賠償之，
    均如前述，經此偵、審程序及罪刑之宣告，當知所警惕，信
    無再犯之虞，本院因認對其所宣告之刑，以暫不執行為適當
    ，爰依刑法第74條第1 項第1 款之規定，予以宣告緩刑2 年
    ，用啟自新。（本件被告犯罪時間在新修正刑法施行前，裁
    判時間在新修正刑法施行後，依最高法院95年5 月23日刑事
    庭第8 次會議決議見解，應逕依新法第74條之規定宣告緩刑
    ，附此敘明）。
據上論結，應依刑事訴訟法第273 條之1 第1 項、第299 條第1
項前段、第310 條之2 、第454 條第2 項，刑法第2 條第1 項、
第336 條第2 項、（修正前）第41條第1 項前段、第74條第1 項
第1 款，廢止前罰金罰鍰提高標準條例第2 條，刑法施行法第1
條之1 ，中華民國九十六年罪犯減刑條例第2 條第1 項第3 款、
第7 條，判決如主文。
本案經檢察官吳正中到庭執行職務。
中    華    民    國    98    年    8     月    12    日
                  刑事第十庭  法  官  吳金芳
以上正本證明與原本無異。
如不服本判決，應於收受本判決後10日內向本院提出上訴書狀，
其未具體敘述理由者，應於上訴期間屆滿後20日內，向本院補提
上訴理由書狀（須按他造當事人之人數附繕本，勿逕送上級法院
）。
中    華    民    國    98    年    8     月    17    日
                              書記官  許珈綺
附錄本判決論罪科刑法條：
中華民國刑法第336條
（公務公益侵占罪、業務侵占罪）
對於公務上或因公益所持有之物，犯前條第 1 項之罪者，處 1
年以上 7 年以下有期徒刑，得併科 5 千元以下罰金。
對於業務上所持有之物，犯前條第 1 項之罪者，處 6 月以上
5 年以下有期徒刑，得併科 3 千元以下罰金。
前二項之未遂犯罰之。
附件：（3頁）


司法院資訊處製作；財團法人民間司法改革基金會備份。
